【裁判字號】    96,訴,4365
【裁判日期】    970229
【裁判案由】    搶奪
【裁判全文】
臺灣高雄地方法院刑事判決              96年度訴字第4365號
公  訴  人  臺灣高雄地方法院檢察署檢察官
被      告  丙○○
上列被告因搶奪案件，經檢察官提起公訴（96年度偵字第24798
號、96年度偵緝字第3264號），本院判決如下：
    主  文
丙○○無罪。
    理  由
一、公訴意旨略以；被告丙○○與同案被告乙○○（本案另行審
    結）共同意圖為自己不法之所有，基於搶奪他人財物之犯意
    聯絡，於民國95年2 月22日下午4 時50分許，在高雄市○○
    區○○路與重忠路口處，共同駕駛車號不詳之重型機車尾隨
    騎乘車號QHQ-548 號機車之丁○○，趁丁○○騎乘機車不及
    防備之際，由一人自丁○○左側後方處徒手奪取其置於機車
    腳踏板上之黑色皮包1 只（內有NOKIA 廠牌、行動電話門號
    0000000000號、手機序號：000000000000000 號之銀色手機
    1 支，與MOTOROLA廠牌、行動電話門號0000000000號，手機
    序號：000000000000000 號之銀色手機1 支，及其他價值不
    等之財物），得手後，隨即驅車沿重忠路由東往西方向逃逸
    ，因認被告涉犯刑法第325 條第1 項之搶奪罪嫌等語。
二、證據能力之認定
（一）按被告以外之人於偵查中向檢察官所為陳述，除顯有不可
      信之情況者外，得為證據，刑事訴訴法法第159 條之1 第
      2 項定有明文。本件證人丁○○、林健富於檢察官偵查中
      所為之陳述，並無何顯不可信之情況，依上說明，其於偵
      查中之證言自均具有證據能力。
（二）卷附和信電信公司通聯調閱查詢單、雙向通聯紀錄，屬機
      械性列印之紀錄，非屬供述證據，不屬傳聞證據，有證據
      能力。
三、按犯罪事實應依證據認定之，無證據不得認定犯罪事實。不
    能證明被告犯罪或其行為不罰者，應諭知無罪之判決，刑事
    訴訟法第154 條第2 項及第301 條第1 項分別定有明文。另
    按在訴訟上用以證明事實之證據，須於通常一般之人均不致
    於有所懷疑，而得確信其為真實之程度者，始得據以為有罪
    之認定；倘其證明尚未達到此一程度，而有合理之懷疑存在
    ，致使無從為有罪之確信時，即應為無罪之判決（最高法院
    76年台上字第4986號判例意旨參照）。再檢察官對於起訴之
    犯罪事實，應負提出證據及說服之實質舉證責任，倘其所提
    出之證據，不足為被告有罪之積極證明，或其指出證明之方
    法，無從說服法院以形成被告有罪之心證，基於無罪推定之
    原則，自應為被告無罪判決之諭知，最高法院92年台上字第
    128 號判例亦可參照。
四、公訴意旨認被告涉有上開搶奪犯行，無非係以和信電信公司
    通聯調閱查詢單、雙向通聯紀錄顯示被告所使用0000000000
    門號之SIM 卡曾於案發後插入前揭手機序號：000000000000
    000 號之NOKIA 手機內撥打使用，及被告供稱上開序號之手
    機係綽號「黑紀」、「林健富」之友人所交付，然「林健富
    」於案發當時在高雄監獄服刑，且被告對名為「黑紀」之人
    又無法提供任何證據方法以供調查等為其論據。訊據被告固
    坦承曾將其所使用之上開SIM 卡插入前揭序號手機使用之事
    實，惟堅詞否認有何搶奪之犯行，辯稱；上開序號之手機，
    係「甲○○」之友人向其借錢而以之暫時抵押，剛好其當時
    所使用之手機及SIM 卡掉了，所以才將自己所有0000000000
    門號之SIM 卡插入前揭手機內使用，之後隔了數日，其便將
    上開手機還給「甲○○」之友人，是其並未搶奪等語。經查
    ：
（一）被害人丁○○於95年2 月22日下午4 時50分許，在高雄市
      左營區○○路與重忠路口處，遭2 名不詳男子騎乘車號不
      詳之重型機車尾隨，並由1 人自被害人丁○○左側後方處
      徒手奪取其置於機車腳踏板上之黑色皮包1 只【內有NOKI
      A 廠牌與MOTOROLA廠牌之銀色手機各1 支（其門號及手機
      序號均同前所述），及其他價值不等之財物】之事實，業
      據證人即被害人丁○○於本院審理時證述明確（參本院卷
      第121 ～124 頁），且為被告所不爭執，是此部分事實，
      先予認定。
（二）而證人丁○○遭搶之NOKIA 廠牌手機（序號：0000000000
      00000 號）曾於95年2 月25日起至同年3 月7 日止遭插入
      被告所使用之0000000000號SIM 使用撥打之事實，亦為被
      告所不否認，並有和信電信公司通聯調閱查詢單、雙向通
      聯紀錄等附卷可稽（參警一卷第26～32頁）。惟持有手機
      之來源不一，公訴人所舉上開證據，亦僅能證明被告曾於
      上開時間使用過被害人遭搶之行動電話，尚難據此指稱被
      告即為行搶之歹徒；況依上開通聯紀錄顯示，被告所有之
      0000000000號SIM 卡係於案發（95年2 月22日下午4 時50
      分許）3 日後，即95年2 月25日下午6 時11分許，方有使
      用上開被害人遭搶手機之通話紀錄，在此之前，其SIM 係
      使用其他序號之手機，苟上開手機真係被告所搶得，其儘
      可直接撥打使用或立即銷贓以避免遭日後遭查緝，又何須
      於3 日後方插入登記有自己名字之SIM 卡使用以增加曝露
      犯行之風險？故被告辯稱：因其當時所使用之手機及SIM
      卡掉了，所以才將自己所有0000000000門號之SIM 卡插入
      前揭「甲○○」之友人所交付之手機內使用等語，核與常
      情並不相違。
（三）至於被告究係向何人取得上開序號之手機一節，被告固於
      警詢時先辯稱上開手機係「黑紀」所交付，嗣於偵查中又
      改稱係「林健富」所交付，之後又於本院審理時改稱係「
      甲○○」所交付等語，是其所辯前後即有不一致之處。而
      「林健富」於案發當時在高雄監獄服刑，業據證人林健富
      於偵查中證述在卷（參96偵6417號卷第84～86頁），並有
      全國刑案資料查註表在卷可按（參96偵6417號卷第66頁）
      ，且被告對名為「黑紀」之人又無法提供其真實姓名以供
      調查，是被告所供稱係「黑紀」、「林健富」等人交付上
      開手機云云，雖均不足採，然被告於警局接受詢問之時間
      ，為95年9 月27日，距離搶案發生日期已有7 個多月，且
      被告於數日後即已返還上開手機，此從95年3 月7 日後即
      無被告所有之上開SIM 卡插入被害人遭搶手機之通聯記錄
      ，有上開雙向通聯記錄可資佐證，衡情，對於習慣互用行
      動電話者而言，屬日常生活瑣事，一般人對於曾在何時、
      何地、借用過何人之行動電話等瑣事，數日後本即難有深
      刻之印象，更遑論事隔多月後，再要求被告對此等瑣事須
      明確無訛地指出，恐強人所難，基此是否可因被告於警局
      及偵查中所為與事實不符之辯稱，即為被告不利之認定，
      亦非無疑。再本院依被告審理中所辯傳喚證人甲○○到庭
      證述，甲○○並證稱；其約於94年底、95年初認識被告，
      有一位綽號「文章」之友人曾請託其持1 支MOTORALA廠牌
      深色摺疊照相手機向被告借錢，之後隔約1 ～2 天，「文
      章」自己去向被告索回手機等語明確（參本院卷第81～83
      、125 頁）。雖證人甲○○證述手機之顏色、款式，核與
      證人丁○○於本院審理時證述：其遭搶之手機係銀色NOKI
      A 廠牌手機，但非摺疊機，也無照相功能等情節不符（參
      本院卷第123 頁），亦與被告供稱：證人甲○○所交付之
      手機係舊型之手機，非摺疊機，也無照相功能等語不合，
      惟證人甲○○作證之時，距案發當時已近2 年，且又係代
      友人交付手機以抵押借款，是其對手機之款式顏色等細節
      證述稍有不符，亦與常情無違，惟證人甲○○確曾交付1
      只手機予被告之情，應可認定，故被告辯稱：上開序號之
      手機，係「甲○○」之友人向其借錢而以之暫時抵押等語
      ，即非無據。況縱認被告就手機來源之辯解不可採信，惟
      僅以被告持有手機之事實，因持有之原因多樣，尚難以持
      有該手機即認係被告搶奪所得，併此敘明。
（四）至被害人即證人丁○○在偵查、本院審理時證稱：該2 名
      歹徒先用機車將其逼到旁邊，再由後座之歹徒將其置於腳
      踏板上之皮包搶走，該2 名歹徒都有戴全罩安全帽，其無
      法認出該2 人之長相，亦無法指認在庭被告是否係搶奪的
      歹徒之一等語（參96偵6417號卷第40～43頁、本院卷第12
      2 頁）。是被害人上開指述，僅能證明其皮包遭2 名歹徒
      搶走之事實，但不能證明係被告所為，亦不能以此為不利
      被告之認定。
五、綜上所述，本件公訴人所指之證據既無法證明被告有何搶奪
    之犯行，亦無明確證據使人產生被告有罪之確信，自難僅以
    被告曾持有被害人所有手機序號000000000000000 號之手機
    ，即認被告為行搶之人。本件公訴人認被告所涉犯嫌所憑之
    證據，尚無從說服本院達於通常一般之人均不致有所懷疑，
    而得確信其為真實之程度，即難據以為被告不利之認定，自
    屬不能證明被告犯罪，爰依前開之說明，自應為被告無罪之
    諭知。
六、同案被告乙○○部分由本院另行審結，附此敘明。
據上論斷，應依刑事訴訟法第301 條第1 項，判決如主文。
本案經檢察官劉慕珊到庭執行職務。
中    華    民    國    97    年    2     月    29    日
                  刑事第十七庭  審判長法  官  洪能超
                                      法  官  陳思帆
                                      法  官  王俊彥
以上正本證明與原本無異。
如不服本判決應於收受本判決後10日內向本院提出上訴書狀，並
應敘述具體理由，如未敘述上訴理由者，應於上訴期間屆滿後20
日內補提理由書狀於本院（均須按他造當事人之人數附繕本）「
切勿逕送上級法院」。
中    華    民    國    97    年    2     月    29    日
                                      書記官  鄭永媚


司法院資訊處製作；財團法人民間司法改革基金會備份。
